臺灣彰化地方法院刑事判決　　　　　　　　　　　　　九十三年度易字第九二六號
　　公　訴　人　臺灣彰化地方法院檢察署檢察官
　　被　　　告　丙○○
右列被告因違反著作權法案件，經檢察官聲請簡易判決處刑（九十二年度偵字第九六
七四號），本院認有刑事訴訟法第四百五十一條第四項但書規定之情形，改依通常程
序判決如左：
    主  文
丙○○意圖營利而以出租之方法侵害他人著作財產權，處有期徒刑肆月，如易科罰金
，以參佰元折算壹日。
扣案之伴唱機壹部、點歌本壹本及遙控器壹支均沒收。
    事  實
一、丙○○明知未經著作財產權人之同意而將歌曲灌錄於電腦伴唱機內係侵害他人著
    作財產權之行為，更不得以出租上開電腦伴唱機之方式而加以散布及公開演出，
    而「贏」、「潮」、「太難」、「手下留情」、「慢慢」、「甘甘的愛」、「花
    開花謝」、「一生痴戀」、「貝殼」、「愛你    十分淚七分」、「今夜你會不
    會來」、「心甘情願」、「胭脂人生」、「她的眼淚」等十四首歌之詞曲，均係
    乙○○○科技股份有限公司（下簡稱美華公司）享有著作財產權之著作物，竟意
    圖營利，於民國九十二年七月十五日，未經美華公司之同意，擅自將灌錄上開歌
    曲詞曲之「金嗓電腦伴唱機」一部（機號為00000000，含點歌本一本及
    遙控器一支），以每月新臺幣（下同）四千元之代價出租給不知情之陳永強，由
    陳永強在其所經營之「美樂ＫＴＶ」（設彰化縣員林鎮○○○街二九號）內，提
    供給不特定之客人點唱。嗣於同年八月十九日十七時許，為警在上址查獲，並扣
    得上開伴唱機一部、點歌本一本及遙控器一支。
二、案經美華公司訴請彰化縣警察局員林分局報告臺灣彰化地方法院檢察署檢察官偵
    查後聲請簡易處刑。
    理  由
一、訊據被告丙○○固不否認其確有於上述時、地，以每月四千元之代價，將灌錄有
    上開告訴人享有著作財產權之歌曲的伴唱機出租與陳永強，以供其在上開店內提
    供給不特定人點唱之事實，惟其矢口否認有違反著作權法之故意，辯稱：伊不知
    道該伴唱機內所儲存之詞曲是未經著作權人之同意或授權而非法灌製的，因為伊
    是向自稱為「甲○○」之人購買該台伴唱機，伊不知伴唱機內有灌錄未經美華公
    司授權之歌曲云云。惟查：被告上開違反著作權法之犯行，業據告訴人美華公司
    指述歷歷，證人即美華公司法務人員丁○○於本院審理時亦明確指證：扣案之伴
    唱機從外觀上來看，固然為金嗓公司所出廠之機器，然檢查扣案之點歌本後，發
    現該本點歌本之上並未記載金嗓公司名稱、商標，也欠缺版權保證書、操作說明
    書等資料，歌曲的編碼更與金嗓公司之編碼方式出入甚大，顯然有再自行灌錄歌
    曲及印製點歌本之情形等語明確，並有上開歌曲之著作財產權讓與證明書一份、
    現場點歌之照片共十二幀、伴唱器材（月租式）契約書一紙附卷及上開伴唱機一
    部、點歌本一本及遙控器一支扣案可資佐證，被告亦不否認其確有將該台灌錄有
    告訴人上開歌曲之伴唱機出租與陳永強所經營之ＫＴＶ以供不特定人點唱以營業
    使用，僅辯說其係向一名自稱為「甲○○」之人購買該部伴唱機，其亦不知伴唱
    機內有上開未經美華公司授權之歌曲云云，並提出一紙由署名為「甲○○」之人
    所簽寫之讓渡書、中華音樂著作權人聯合總會（下稱中華總會）核發與使用人甲
    ○○（上未記載該名甲○○之身分證字號）及丙○○本人之授權公開演出證書各
    一紙以圖證明，然本院就此將其所提出之二紙授權公開演出證書送請中華總會鑑
    定其真偽，其中被告本身所取得之授權公開演出證書固然為真正，然查該紙演出
    證書之授權期間係自九十二年八月十一日起，係在被告出租其伴唱機給陳永強營
    業之後，且所核准之機號為「00000000」號，並非本件所扣之伴唱機（
    機號為00000000），而該紙使用人為甲○○之演出證經鑑定後，甚至經
    中華總會確認係屬偽造，此有該會九十三年十月二十九日（九三）聯總會第九三
    一０二九一號函附卷可參，則被告所提之二紙演出證或與本案無關，或屬不實，
    自無從採為有利於被告之認定，本案另就其所提出使用人為甲○○之演出證上所
    記載甲○○姓名及地址，查詢名為甲○○之人，亦查無與被告所述之人相符者，
    且被告亦未能提出其所指之甲○○的相關身分資料以供本院查證，則其此之所辯
    實有空口之嫌，要難採信；再者被告既自承其係以出租伴唱機以收取租金，則其
    對於其所出租之伴唱機內歌曲之內容及是否獲得充分之授權，理應有查明之義務
    ，然被告非但未加查明其內之歌曲，又在整部機器內之歌曲均未取得相關之著作
    財產權人之授權的情況下即逕將上開伴唱機予以出租營利，則其主觀上實不僅有
    容認故意，更難排除未有明知仍故意為之之犯意，是其前之所辯，乃係為己卸責
    之詞，不足採信。是被告前之犯行實堪認定，應依法予以論科。
二、查被告行為後，著作權法第九十二條業於九十三年九月一日經立法院修正、總統
    公布而生效，而查修正後之著作權法第九十二條與修正前該條第一項所規定之處
    罰，雖無變動，然構成要件上，新修正之著作權法第九十二條業將原規定之「意
    圖營利」之要件修正為「擅自」，亦即此後只要係「未經同意」之情況而侵害他
    人著作財產權，即可依該條之規定論處，主觀之犯意上不必達有「意圖營利」之
    程度，經相比較，顯以修正前著作權法第九十二條第一項構成要件之規定較嚴格
    而有利於行為人，則依刑法第二條第一項但書規定之意旨，本件應適用修正前之
    著作權法第九十二條之規定始為合法，是核被告丙○○所為，係違犯修正前著作
    權法第九十二條第一項意圖營利而以出租之方法侵害他人著作財產權罪。公訴人
    依被告自承其係以出租上開伴唱機為業，而認被告有以侵害他人著作財產權為常
    業之情形請求改依同法第九十四條之規定論處，固非無據，然查本件僅查獲被告
    有違法出租伴唱機一台給案外人營業，另出租之時間亦僅月餘，實難僅憑被告此
    之自白即推認被告必有以此維生之情形，是公訴人此之請求顯有誤會，本院仍依
    原起訴法條論處；又公訴人認被告係有先後多次犯行，另請求本院依連續犯之規
    定論處及加重其刑等語，然查被告係於九十二年七月十五日將上開伴唱機出租與
    案外人營業，是本件僅有一次出租行為，並無先後多次可言，故公訴人此之請求
    亦有誤解，應予更正，併予敘明。爰審酌被告犯罪之動機、目的、方法、手段、
    品行、所得利益、所生危害暨犯後態度等一切情狀，量處如主文所示之刑，並諭
    知易科罰金之折算標準，以示懲儆。至扣案之伴唱機一部、點歌本一本及遙控器
    一支等物，均係被告所有、供其犯本罪所用，此據被告供明在卷，應併依法宣告
    沒收。
三、據上論斷，應依刑事訴訟法第四百五十二條、第二百九十九條第一項前段、修正
    前著作權法第九十二條第一項、著作權法第九十八條前段、刑法第十一條前段、
    第二條第一項後段、第四十一條第一項前段、罰金罰鍰提高標準條例第二條，判
    決如主文。
本案經檢察官林裕斌到庭執行職務。
中      華      民      國      九十四      年      三      月    十一  日
                                臺灣彰化地方法院刑事第一庭
                                    審判長法官  葉榮郎
                                    法      官  陳秋錦
                                    法      官  葛永輝
右正本證明與原本無異。
如不服本判決，應於送達後十日內向本院提出上訴狀( 須附繕本 )。
                                    法院書記官  施惠卿
中      華      民      國      九十四      年      三      月    十一  日
修正前著作權法第九十二條
意圖營利而以公開口述、公開播送、公開上映、公開演出、公開傳輸、公開展示、改
作、編輯或出租之方法浸害他人之著作財產權者，處三年以下有期徒刑、拘役、或併
科新臺幣七十五萬元以下罰金。
著作權法第九十八條
犯第九十一條至第九十六條之一之罪，供犯罪所用或因犯罪所得之物，得沒收之。但
犯第九十一條第三項及第九十一條之一第三項之罪者，其得沒收之物不以屬於犯人者
為限。
